【裁判字號】    98,交抗,1213
【裁判日期】    980511
【裁判案由】    違反道路交通管理處罰條例
【裁判全文】
臺灣高等法院交通事件裁定            98年度交抗字第1213號
抗  告  人
即受處分人  甲○○
上列抗告人因違反道路交通管理處罰條例案件，不服台灣宜蘭地
方法院，中華民國98年4月9日所為裁定（98年度交聲字第22號）
，提起抗告，本院裁定如下：
    主  文
抗告駁回。
    理  由
一、原裁定意旨略以：
  (一)異議人即受處分人甲○○於民國97年8月13日下午1時24分許
    ，騎乘車號LU6-425號機車，行經宜蘭縣礁溪鄉○○路○段13
    3巷口時，於該路口行車管制號誌已轉變為紅燈，表示車輛
    禁止通行，不得超越停止線或進入路口時，猶騎乘其所有上
    開機車闖越紅燈，經宜蘭縣政府警察局礁溪分局礁溪派出所
    警員以受處分人有道揭違規行為而製單舉發。嗣受處分人未
    於應到案日期前提出申訴，原處分機關遂於97年12月5日依
    道路交通管理處罰條例第53條第1項、第63條第1項（漏載第
    3款）之規定，裁處受處分人罰鍰4,500元、並記違規點數3
    點在案。
  (二)受處分人甲○○就其於前揭時間，騎乘LU6-425 號機車，行
    經上開有燈光號誌管制之路口之事實，均坦認不諱，惟辯稱
    其係因待轉區內並沒有機車也沒有行人，並沒有發生危害交
    通危險之可能，所以才闖紅燈云云。經查，經證人即在現場
    舉發之員警游豐智於本院具結證述：「當時我們值勤，燈光
    號誌是紅燈，有1 台機車就闖越直行，我們就示警攔停，告
    知違規的事實，開立舉發單，舉發單有當場給異議人簽收，
    異議人是闖越133 巷路口的紅綠燈號誌，我們看異議人違規
    的地方中間沒有障礙物，視野很清楚」等語明確，故依證人
    所述其執勤時所站立之位置觀之，其視線並無其他物體遮蔽
    ，對於現場情形自可清楚見聞無誤，而證人游豐智已結證說
    明本件查獲之經過，衡之證人游豐智為執行交通勤務之警員
    ，與受處分人並無任何利害關係或嫌隙，當無故意誣陷受處
    分人之理，核與受處分人自承有闖紅燈等情相符，是證人游
    豐智所證，自堪採信為真實，故受處分人確實有於前開時、
    地行經有燈光號誌管制之交岔路口闖紅燈之情事等情，自堪
    以認定。至受處分人雖辯稱有確認過待轉區沒有機車也沒有
    行人，不會有發生交通危險之可能云云，然該路口之燈光號
    誌既為紅燈，即表示該行向之車輛不得通行，自不得謂當時
    路口並無其他車輛通過即無發生危險之可能，故受處分人上
    開辯解，顯屬無據，自不足採。原處分機關依道路交通管理
    處罰條例第53條第1 項、第63條第1項第3款規定，裁處異議
    人罰鍰4,500元並記違規點數3點，核無違法或不當情形，故
    本件異議為無理由，應予駁回。
二、抗告意旨略以：(一)舉發人乙○○○○及夏基章所長原以為異
    議人行車有違道路交通管理處罰條例第53題第1 項規定，後
    經查各種事實情況，覺得有進一步瞭解各種規章是否符合該
    受罰，不敢確定，而未扣留異議人之駕照，異議人等候通知
    ，迨97年8 月22日致函舉發人，未獲復示，異議人即認不符
    受罰規定，故舉發人未將該件取消而移送裁決，顯不適法。
    (二)按舉發人不能確定抗告人是否該受罰而需進一步瞭解各種
    規章以確定前，原所填製之舉發違反道路交通管理事件通知
    單，並不生違規通知之效力，迨97年8 月22日抗告人致函舉
    發人請示關於抗告人97年8月13日行車是否涉及違規該受罰
    乙事，查察結果如何？舉發人並未覆函告知抗告人有違規而
    該受罰之通知，此由舉發人未扣留抗告人之駕照及異議人致
    舉發人之信函可資證明。因此該舉發通知單，並不生違規通
    知效力，舉發人持之舉發，自屬無效。因此裁決機關據以裁
    決之處分亦當無效，應予撤銷。(三)抗告人異議狀曾述明：交
    通號誌係警示訊號，違反交通號誌，行車應否受罰，顯需考
    慮行為人狀況之可罰性，應以行為時是否會造成危險為斷，
    至於有無發生危險之可能，舉發人曾拍有照片，抗告人於異
    議狀曾請審判長瞭解，又抗告人遇紅燈未停車，係因要趕回
    家拿道袍以參加超渡法會，並非無端而又不顧及本身及他人
    之安全，舉發人如也與裁定法官同認為應依法罰鍰，自應覆
    示，抗告人如不於期限內繳納，始有受倍數罰鍰之理由，抗
    告人等候數日未接獲舉發人之通知，於97年8月22日致函請
    示應否受罰，由此可推知若應受罰不會逾期不繳納之理由。
    是舉發單位應重新製作舉發通知單送達抗告人後，始移送裁
    決機關依法裁決，以符法紀。原審法院對裁決機關之裁決予
    以維持而駁回抗告人之異議，顯於法有違云云。
三、經查：
  (一)按汽車駕駛人，行經有燈光號誌管制之交岔路口闖紅燈者，
    處新臺幣1,800元以上5,400元以下罰鍰，道路交通管理處罰
    條例第53條第1 項定有明文；次按汽車駕駛人，違反同條例
    第53條者，除依原條款處罰鍰外，並記違規點數3 點，同條
    例第63條第1項第3款亦定有明文。
  (二)抗告人於97年8月12日下午1時24分許，駕駛車牌號碼LU6-42
    5號機車，行經宜蘭縣礁溪鄉○○路○段133巷口，有燈光號
    誌管制之交叉路口，遇紅燈未依規定在停止線前停車等候，
    逕自闖越紅燈，經宜蘭縣政府警察局礁溪分局礁溪派出所員
    警逕行掣單舉發，此有交通部公路總局臺北區監理所基隆監
    理站基監字第裁43-Q00000000號違反道路交通管理事件裁決
    書、宜蘭縣警察局宜警交字第Q00000000號舉發違反道路交
    通管理事件通知單在卷可稽；且抗告人於原審訊問時亦供稱
    確有闖紅燈（見原審卷第14頁），是抗告人行經有燈光號誌
    管制之交岔路口闖紅燈之違規行為已堪認定。
  (三)按道路交通標誌、標線、號誌之設置，係主管機關基於整體
    交通考量所為之縝密規劃，目的係為維護道路之秩序及安全
    ，若有設置不當情況，應先依循行政程序提出救濟，非由民
    眾逕自審查認定是否遵守，或使民眾自行認定有否危險而應
    否遵守之理。是抗告意旨指稱本件應考量其行為是否有造成
    危險為斷云云，係屬抗告人徒憑己易曲解法規所得之解釋，
    而不可採。另抗告人於原審訊問時及抗告狀中均坦認其有收
    到舉發單，但因舉發警察不敢確定要回去查證，其於遭舉發
    後數日亦曾去函詢問查察結果如何，因始終未獲函覆結果，
    乃認為該舉發行為無效云云。惟按交通警員掣單舉發違反道
    路交通管理處罰條例所列之違規事實，本質上為行政處分，
    係公務員基於職務上權力，依法就特定之具體事件所為具公
    法上效果之單方行政行為，基於公務員為公法上行為具有公
    信力之原則，該行政處分當可被推定為真正，其據以依法處
    分之事實認定亦為正確無誤。次按行政處分就其內容對相對
    人、關係人及原處分機關發生拘束力，此種與行政處分俱來
    ，並隨行政處分存續而存在之效力，處分機關不能任意否定
    ，只有在一定要件具備下始能撤銷或廢止該處分。是該舉發
    交通違規之處分既未曾經原處分機關依法廢止或撤銷，該處
    分即仍有效存續。而國民本有知法之義務，尚不得藉不知法
    令為由，而免除其法定義務或限制。本件抗告人於遭舉發當
    時，既已當場簽收舉發通知單，該舉發通知單上記載有應到
    案時間，抗告人既未經接獲原處分機關任何廢止或撤銷原處
    分之通知，即仍應受原處分之拘束。是抗告意旨執己意解釋
    認原處分無效，應另行作成舉發通知單送達後，再據以另為
    裁決等語，顯屬無稽，而無足採。
四、原審因以原處分機關依道路交通管理處罰條例第53條第1 項
    、第63條第1項第3款及違反道路交通管理事件統一裁罰基準
    及處理細則第43、44、67條之規定裁處抗告人罰鍰4,500 元
    ，並記違規點數3 點，於法有據，而駁回抗告人在原審之異
    議。核其認事用法，均無違誤。抗告意旨猶執陳詞，指摘原
    裁定不當，為無理由，其抗告應予駁回。
五、據上論結，應依道路交通案件處理辦法第26條，道路交通管
    理處罰條例第89條、刑事訴訟法第412條，裁定如主文。
中    華    民    國    98    年    5     月    11    日
                      交通法庭審判長法  官   張連財
                                    法  官   林明俊
                                    法  官   楊照男
以上正本證明與原本無異。
不得再抗告。
                                    書記官   顧正榕
中    華    民    國    98    年    5     月    12    日


司法院資訊處製作；財團法人民間司法改革基金會備份。
